臺灣士林地方法院刑事判決　　　　　　　 96年度訴字第917號
公　訴　人　臺灣士林地方法院檢察署檢察官
被　　　告　甲○○
指定辯護人　本院公設辯護人姜惠如
上列被告因毒品危害防制條例案件，經檢察官提起公訴（96年度
偵字第5933號），本院判決如下：
    主  文
甲○○共同運輸第一級毒品，處有期徒刑拾伍年貳月。
扣案之第一級毒品海洛因（淨重壹佰肆拾柒點零貳公克）沒收銷
燬之，包裝上開毒品海洛因之塑膠袋參只及行動電話壹具（不含
SIM 卡壹枚）均沒收。
    事  實
一、甲○○明知毒品海洛因係屬毒品危害防制條例第2 條第2 項
    第1 款所列之第一級毒品（下稱毒品海洛因），並屬行政院
    依據懲治走私條例第2 條第4 項規定公告之管制進口物品（
    係「懲治走私條例公告管制物品項目及其數額」甲項第4 款
    規定之管制進出口物品），未經許可不得運輸，亦不得私運
    進口。詎其因施用毒品積欠陸榮林債務，陸榮林乃許以若為
    其夾帶毒品海洛因入境臺灣地區成功，即願以每顆（新台幣
    ）2 萬元作為報酬，要求其充當俗稱「交通」之角色運輸毒
    品，甲○○因見有厚利可圖乃應允之，遂與陸榮林（現由臺
    灣基隆地方法院檢察署另案偵辦）及在澳門地區負責供貨之
    不詳姓名年籍綽號「大哥」之成年男子間，共同基於經由澳
    門私運及運輸屬管制進口物品毒品海洛因來臺之共同犯意聯
    絡及行為分擔，由甲○○依陸榮林指示於民國96年5 月4 日
    搭乘長榮航空BR805 號班機抵達澳門，並由綽號「大哥」安
    排其住宿於該地「駿景酒店」1128號房間內，於同年月6 日
    下午3 時，綽號「大哥」之男子在該房間內將毒品海洛因3
    包（合計淨重147.02公克，純度70.67 ﹪，純質淨重103.90
    公克）交付甲○○，甲○○旋將該等毒品塞入自己肛門內，
    並隨即於同日晚間8 時許，搭乘長榮航空BR818 號班機，自
    澳門返臺，經由臺灣桃園國際機場運輸、私運上開第一級毒
    品海洛因入境臺灣地區。惟甲○○早已經警方監控多時，其
    於同日22時30分許通關時旋遭警持拘票在機場第二航廈入境
    證照查驗台扣留，復經其同意前往桃園敏盛醫院以Ｘ光機檢
    查，發現其體內有可疑物品，經排出後當場扣得上開海洛因
    3 包，及其所有用以聯絡運輸毒品事宜之行動電話1 具（
    SIM 卡門號0000000000號）。
二、案經臺北縣政府警察局汐止分局報告臺灣士林地方法院檢察
    署檢察官偵查起訴。
    理  由
一、證據能力部分：
    本件認定事實所引用本件卷內所有卷證資料（包含文書證據
    、物證等證據），並無證據證明係公務員違背法定程序所取
    得，被告及辯護人於法院審理終結前就卷內所有之卷證資料
    之證據能力，均表示無意見，且卷內之文書證據，亦無刑事
    訴訟法第159條之4之顯有不可信之情況與不得作為證據情形
    ，則依刑事訴訟法第159條之5之規定，本件認定事實所引用
    之本件卷證所有文書證據、物證等證據，均有證據能力。
二、被告甲○○因經濟困窘，受陸榮林之利誘，而以上述方式，
    自澳門搭機返台，將扣案之毒品海洛因攜帶入境事實，業據
    被告於警詢、偵查及本院審理時坦承不諱（見偵查卷第10-1
    2 頁、第31-33 頁、第48-50 頁、第54頁、第60-62 頁，本
    院卷96年11月8 日準備程序筆錄第2-3 頁，96年11月29日審
    判程序筆錄第2 頁），並有臺北縣政府警察局汐止分局偵查
    隊搜索搜索扣押筆錄、扣押物品目錄表、臺北關稅局扣押貨
    物運輸工具收據及搜索筆錄、敏盛綜合醫院診斷證明書、國
    人入出紀境錄查詢表、登記證、查獲照片14幀、陸榮林照片
    、臺灣基隆地方法院檢察署通訊監察書及電話附表、電話譯
    文表各1 份（見偵查卷第22至26頁、第30、36至39頁、第40
    至46頁、第66至68頁、本院卷）在卷可考及扣案之白色粉末
    3 包、行動電話一具（含SIM 卡一枚）可資佐證；又該扣案
    之白色粉末3 包，經送法務部調查局鑑驗結果，均含第一級
    毒品海洛因成分，合計淨重147.02公克（空包裝總重10.98
    公克），純度70.67 ﹪，純質淨重103.90公克，亦有該局96
    年6 月2 日調科壹字第09623048310 號鑑定書一紙（見偵查
    卷第77頁）附卷足憑，足認被告上開自白核與事實相符，自
    堪採信。又毒品危害防制條例之運輸毒品罪，所稱之「運輸
    」係指轉運輸送而言，不以國外輸入國內或國內輸出國外者
    為限，其在「國內運送」者，亦屬之，至於運輸之動機、目
    的是否意在為己或為他人，運輸之方法為海運、空運、陸運
    或兼而有之，均非所問。至零星夾帶或短途持送者，雖得斟
    酌實際情形依持有毒品罪論科，但仍以無運輸或販賣之意圖
    者為限（最高法院94年度臺上字第2845號判決意旨參照）。
    被告以前揭搭機夾帶之方式，將第一級毒品海洛因自澳門轉
    運輸送來臺，業如前述，且所私運之毒品海洛因淨重合計14
    7.02公克，縱依純質，淨重亦達103.90公克，依此觀之，被
    告顯係長途轉運輸送，且單就純質而言，其重量亦已逾100
    公克，亦顯難謂係「零星夾帶」，又被告亦坦承知悉所夾帶
    者均係海洛因，同時瞭解夾帶海洛因回臺乃法所不許，竟仍
    利用上述夾帶海洛因之方式，意圖闖關入境，揆諸首揭說明
    ，則被告確有運輸第一級毒品海洛因之犯意甚明。綜上，本
    件事證已臻明確，被告犯行洵堪認定，應予依法論科。
三、論罪科刑之理由：
  (一)按海洛因係屬毒品危害防制條例第2 條第2 項第1 款之第1
    級毒品，亦屬行政院依據懲治走私條例第2 條第4 項所頒訂
    「懲治走私條例公告管制物品項目及其數額」之公告甲項第
    4 款所列之管制進出口物品。次按，自大陸地區私運物品進
    入臺灣地區，或自臺灣地區私運物品前往大陸地區者，以私
    運物品進口、出口論，適用本條例規定處斷，懲治走私條例
    第12條亦有明文。另按運輸毒品罪祇以所運輸之毒品已實施
    運送為已足，並非以運抵目的地為完成犯罪之要件，換言之
    ，區別該罪既遂、未遂之依據，應以已否起運為準，既已起
    運，構成該罪之輸送行為即已完成，不以達到目的地為既遂
    條件（最高法院92年度台上字第3096判決意旨參照）。
  (二)核被告甲○○所為，係犯毒品危害防制條例第4 條第1 項之
    運輸第一級毒品罪及懲治走私條例第2 條第1 項之私運管制
    物品進口罪。被告持有第一級毒品海洛因後，復進而運輸，
    其持有之低度行為應為運輸之高度行為所吸收，故不另論其
    持有第一級毒品海洛因罪。被告甲○○與陸榮林、真實姓名
    年籍不詳綽號「大哥」之成年男子間，具共同犯意聯絡，並
    由被告甲○○分擔犯行，均為共同正犯。其等所為運輸第一
    級毒品及私運管制物品進口罪，係一行為觸犯數罪名之想像
    競合犯，依刑法第55條之規定，應從較重之運輸第一級毒品
    罪論處（91年度台上字第4701號判決參照）。又起訴書雖未
    論及被告觸犯懲治走私條例第2 條第1 項之私運管制物品進
    口罪，惟此部分事實與業經起訴部分，有想像競合犯裁判上
    一罪之關係，為起訴效力所及，本院自得加以審理。
  (三)又按刑事審判旨在實現刑罰權之分配的正義，故法院對有罪
    被告之科刑，應符合罪刑相當之原則，使輕重得宜，罰當其
    罪，以契合社會之法律感情，此所以刑法第57條明定科刑時
    應審酌一切情狀，尤應注意該條所列10款事項以為科刑輕重
    之標準，並於同法第59條賦予法院以裁量權，如認「犯罪之
    情狀可憫恕，認科以最低度刑仍嫌過重者，得酌量減輕其刑
    」，俾使法院就個案之量刑，能斟酌至當。而刑法第59條規
    定犯罪之情狀可憫恕者，得酌量減輕其刑，其所謂「犯罪之
    情狀」，與同法第57條規定科刑時應審酌之一切情狀，並非
    有截然不同之領域，於裁判上酌減其刑時，應就犯罪一切情
    狀（包括第57條所列舉之10款事項），予以全盤考量，審酌
    其犯罪有無可憫恕之事由（即有無特殊之原因與環境，在客
    觀上足以引起一般同情，以及宣告法定低度刑，是否猶嫌過
    重等等），以為判斷（參見最高法院38年臺上字第16號、45
    年臺上字第1165號、51年臺上字第899 號判例意旨）。查被
    告因受陸榮林之利誘，充當俗稱「交通」之走私、運毒角色
    ，就本案犯行而言，其係立於受人指使之附從地位，與基於
    首謀地位，策劃整起犯行，藉由運輸毒品獲取暴利之盤商相
    較，犯罪情節較屬輕微，且其運輸毒品海洛因入境臺灣，量
    雖非微，然因及時為警方查獲，尚未流出市面，所生損害非
    鉅，復斟酌被告於案發後，於警偵訊及本院審理時均坦認犯
    行，表達悔悟，並提供線索以利追查共犯陸榮林，而認依被
    告所犯情節，即使科以法定最輕刑度，猶屬過重，其犯罪之
    情狀，衡情尚有可憫之處，爰依刑法第59條規定，予以酌量
    減輕其刑。
  (三)審酌被告前無犯罪紀錄，素行尚佳，有臺灣高等法院被告前
    案紀錄表1 份在卷可稽，因一時貪念運輸毒品入境，毒品海
    洛因驗餘淨重高達147.02公克，數量頗大，若輸入我國後流
    入市面，將加速毒品之氾濫，對我國社會安寧秩序及國人之
    健康產生危害甚鉅，另考量被告尚未獲取報酬，犯罪後坦承
    犯行，知所悔悟等一切情狀，量處如主文所示之刑，以資懲
    儆。
四、沒收之宣告：
  (一)扣案如之第一級毒品海洛因3 包，合計淨重147.02公克（空
    包裝總重10.98 公克），純度70.67 ﹪，純質淨重103.90公
    克），應依毒品危害防制條例第18條第1 項前段規定，諭知
    沒收銷燬之。又包裝上開毒品海洛因之塑膠袋3 只，係用於
    包裹私運之海洛因，防其裸露、潮濕，便於攜帶運輸，乃供
    運輸毒品所用之物，且屬具共犯「大哥」所有，另扣案被告
    所有0000000000號行動電話一具（不含SIM 卡，因SIM 卡仍
    屬威寶公司所有，詳後述理由），係供被告與陸榮林聯絡運
    輸毒品事宜所用之物，爰均依毒品危害防制條例第19條第1
    項之規定，併予宣告沒收。
  (二)至行動電話門號，係使用者向電信業者申請租用而僅取得其
    使用權，並非申請使用者所有（最高法院92年度台上字第68
    36號判決參照），故被告使用之0000000000號門號所屬之SI
    M 卡一張，毋庸為沒收之諭知。另陸榮林應允給付被告之報
    酬6 萬元，被告尚未實際取得，亦非屬被告犯罪所得之財物
    ，自不在沒收之列。
據上論斷，應依刑事訴訟法第299 條第1 項前段，毒品危害防制
條例第4 條第1 項、第18條第1 項前段、第19條第1 項，懲治走
私條例第2 條第1 項、第11條、第12條，刑法第28條、第55條、
第59條、第38條第1 項第2 款，判決如主文。
本案經檢察官洪三峰到庭執行職務。
中　　華　　民　　國　　96　　年　　12　　月　　11　　日
                  刑事第七庭審判長法　官　王俊雄
                                  法　官  周群翔
                                  法　官  汪梅芬
以上正本證明與原本無異。
如不服本判決，應於收受送達後10日內向本院提出上訴書狀，其
未敘述上訴之理由者並得於提起上訴後20日內向本院補提理由書
（均須按他造當事人之人數附繕本）。
                                  書記官  張馨尹
中　　華　　民　　國　　96　　年　　12　　月　　11　　日
附錄本案論罪科刑法條全文
毒品危害防制條例第4條第1項：
製造、運輸、販賣第一級毒品者，處死刑或無期徒刑；處無期徒
刑者，得併科新臺幣一千萬元以下罰金。
懲治走私條例第2條第1項：
私運管制物品進口、出口逾公告數額者，處七年以下有期徒刑，
得併科新臺幣三百萬元以下罰金。
